【裁判字號】    98,台上,5592
【裁判日期】    980930
【裁判案由】    違反毒品危害防制條例
【裁判全文】
最高法院刑事判決            九十八年度台上字第五五九二號
上  訴  人  甲○○
            乙  ○
上 列一 人
選任辯護人  焦文城律師
上列上訴人等因違反毒品危害防制條例案件，不服台灣高等法院
高雄分院中華民國九十六年四月四日第二審判決（九十五年度上
訴字第六五０號，起訴案號：台灣高雄地方法院檢察署九十四年
度偵字＜原判決誤載為毒偵字＞第一二九三一號，同年度毒偵字
第五五一九、五五二０號），提起上訴，本院判決如下：
    主  文
原判決撤銷，發回台灣高等法院高雄分院。
    理  由
本件原判決認定上訴人甲○○、乙○共同基於營利而販賣第二級
毒品 MDMA、MDEA 及第三級毒品愷他命之概括犯意聯絡，分別以
電話與綽號「清松仔」等不詳姓名男子達成販賣MDMA一次及愷他
命三次之合意，但未成交而未遂（以上係原判決事實欄第一項部
分），復由甲○○向綽號「偉仔」之不詳姓名男子販入含MDMA、
MDEA及愷他命成分之錠劑共五十一顆，尚未及出售即於民國九十
四年六月二日為警查獲（以上係原判決事實欄第二項部分）等情
，因而撤銷第一審之科刑判決，於為刑法新舊比較後，改判論上
訴人等以共同連續販賣第二級毒品罪（甲○○處有期徒刑捌年，
乙○處有期徒刑柒年肆月，並各為相關沒收之宣告），固非無見
。
惟查：一、有罪判決書所記載之犯罪事實，為論罪科刑適用法律
之基礎，故凡於構成要件有關之重要事項，必須詳加認定，明確
記載，並於理由內敘明所憑之證據及認定之理由，始足為適用法
律之依據。如事實有此記載，理由未予說明，則為理由不備，按
諸刑事訴訟法第三百七十九條第十四款規定，其判決當然為違背
法令。原判決事實欄第一項之(一)、(二)、(四)記載：乙○、甲○○分
別於九十四年二月十七日上午五時五十九分許、同年月二十二日
凌晨二時二十四分許及同年四月二十七日上午八時五十八分許，
以行動電話與不詳姓名男子聯絡販賣愷他命事宜，已達成販賣愷
他命之合意等情，乃認上訴人等此部分應成立毒品危害防制條例
第四條第六項、第三項之販賣第三級毒品未遂罪。然其理由所載
該部分之監聽譯文內容，則為：上訴人等分別與不詳姓名男子於
電話中聯絡稱：「該男：乙○妹，妳那邊有沒有東西？乙○：有
。該男：一克多少？」「清松仔：你那邊有散的嗎？甲○○：要
多少？清松仔：一五及二五。」「該男：乙○有沒有？乙○：先
五包給你。該男：五包洗幾包？乙○：洗七包。」各等語，並未
表明交易毒品之種類為何；另引用乙○於偵查中供述：其等與人
通電話時，所稱「衣服」是搖頭丸，愷他命是「褲子」，「洗」
是指摻入其他東西，如一包摻入感冒藥等成分，作成二包等語（
見原判決第一０、一二頁，第一二九三一號偵查卷第一二四、一
二五頁），而上揭譯文內容中並無所謂「衣服」或「褲子」之稱
呼，乙○所謂之「洗」亦未限於愷他命而言。則依上開監聽譯文
內容，如何認定雙方所言之交易標的物為愷他命，即非明瞭。原
判決認定係交易愷他命，但未敘明認定之依據及理由，自嫌理由
欠備，並不足為適用法律之依據。二、刑事訴訟法上所謂認定犯
罪事實之證據，係指足以證明被告確有犯罪行為之積極證據而言
，該項證據必須適合於被告犯罪事實之認定，始得採為斷罪之依
據。乙○始終否認有原判決事實欄第二項所認定於九十四年五月
中旬，與甲○○向綽號「偉仔」之不詳姓名男子，共同販入含MD
MA、MDEA及愷他命成分之錠劑共五十一顆之情事，辯稱：不知甲
○○如何購得云云（見第一二九三一號偵查卷第一七、一二二頁
，第一審卷第七七、七九、一一二頁，原審卷第四三頁）。原判
決認定各該毒品係上訴人等共同基於販賣營利之犯意，由甲○○
在高雄市○○路與光華路交岔路口附近某處，向姓名年籍不詳綽
號「偉仔」之成年男子販入等情，而認乙○亦為該部分行為之共
同正犯；依其理由之論斷，無非以上訴人等於警詢均供承有販賣
毒品之行為，甲○○坦承其有購入上揭毒品無訛，且扣案毒品經
鑑定含有MDMA、MDEA及愷他命成分，並參以上訴人等係夫妻關係
，共用上揭行動電話與他人聯絡販賣毒品事宜，乙○並供陳在家
參與分裝愷他命各等情，為其認定之依據。然依上揭證據資料，
乙○縱有參與原判決事實欄第一項所載與甲○○共同販賣毒品予
不詳姓名者未遂之行為，但此部分與原判決事實欄第二項之犯罪
事實有如何之關聯？又乙○縱於甲○○購得該事實欄第二項之毒
品後，參與分裝，但此既已在甲○○販入毒品之後，如何單憑其
等為夫妻關係及扣案毒品等物，即認定乙○與甲○○間事先已有
共同販入該毒品之意思聯絡，而推由甲○○前往高雄市向綽號「
偉仔」之不詳姓名男子為販入之行為？以上各情，顯然均仍有疑
義而尚待釐清，卷內資料關於該事實之認定，難謂已盡周詳。原
審未查究其他確切事證，遽認乙○有該販入毒品之行為，採證認
事即非允洽。三、沒收物與犯罪行為之關聯性，須於有罪之判決
內為具體確實之記載，始足資為適用法律之根據。原判決以扣案
行動電話三支（門號0000000000號行動電話機一支含
SIM卡一片、0000000000號行動電話機一支不含SIM卡
，以及0000000000號行動電話機一支含 SIM卡），分
別為甲○○、乙○所有供本件販賣毒品所用之物，而依毒品危害
防制條例第十九條第一項規定宣告沒收。但依其事實欄第一項之
記載，上訴人二人係分別持其中門號0000000000號及
0000000000號行動電話與不詳姓名之男子洽談交易毒
品之事，其中並無以門號0000000000號行動電話為交
易工具之情事。嗣於該事實欄第二項雖載稱上訴人等於九十四年
五月中旬販入上揭MDMA等毒品後，即以前開行動電話三支，與欲
購買毒品之人聯繫，意圖賣出該毒品云云，然於理由貳之(三)引用
上訴人等與不詳姓名男子間通話之監聽譯文，卻又謂依各該監聽
譯文內容均「不能證明被告二人確係與他人談論販賣毒品之內容
，而難據以認定被告二人有著手販賣毒品之行為」等語（見原判
決第一三至一五頁），亦未認定上訴人等曾以門號000000
0000號行動電話作為本件毒品交易之工具。是則原判決以該
門號行動電話為上訴人等供本件販賣毒品所用之物而依上開規定
併宣告沒收，既欠缺事實之依據，難謂無適用法則不當之違誤。
四、已受請求之事項未予判決者，其判決當然違背法令，刑事訴
訟法第三百七十九條第十二款定有明文。原判決就公訴意旨所指
：上訴人等於九十四年四月二十七日販賣愷他命予持用0000
000000號行動電話之男子戊，涉犯販賣第三級毒品罪嫌（
認與有罪部分有連續犯關係）部分，漏未裁判，併屬違法。以上
或為上訴意旨所指摘，或為本院得依職權調查之事項，應認原判
決有撤銷發回更審之原因。原判決關於不另諭知上訴人等無罪部
分，既經檢察官起訴書指明與前開論罪部分有裁判上一罪關係，
依審判不可分原則，應一併撤銷發回，附予說明。
據上論結，應依刑事訴訟法第三百九十七條、第四百零一條，判
決如主文。
中    華    民    國  九十八  年    九    月   三十   日
                      最高法院刑事第九庭
                          審判長法官  邵  燕  玲
                                法官  李  伯  道
                                法官  孫  增  同
                                法官  李  英  勇
                                法官  呂  丹  玉
      本件正本證明與原本無異
                                      書  記  官
中    華    民    國  九十八  年    十    月    七    日
                                                Ａ


司法院資訊處製作；財團法人民間司法改革基金會備份。
